【裁判字號】    95,訴,1371
【裁判日期】    951110
【裁判案由】    商業會計法等
【裁判全文】
臺灣臺北地方法院刑事判決              95年度訴字第1371號
公  訴  人  臺灣臺北地方法院檢察署檢察官
被      告  乙○○
選任辯護人  王啟安律師
上列被告因商業會計法等案件，經檢察官提起公訴（94年度偵字
第 24079號），被告於準備程序中為有罪陳述，經本院合議庭裁
定由受命法官獨任進行簡式審判程序，並判決如下：
    主  文
乙○○連續幫助他人以不正當方法逃漏稅捐，處有期徒刑陸月，
如易科罰金，以參佰元折算壹日。
    事  實
一、乙○○係設於臺北市○○區○○路1之1號合加實業股份有限
    公司（下稱合加公司，原登記負責人郭光隆）之實際負負人
    。負責公司之經營，以及公司稅務申報之業務。其明知合加
    公司與附表所示八家公司之間，並無實際之進貨，竟基於幫
    助合加公司逃漏營業稅之概括犯意，先於民國92年 2月間某
    日，以不正當之方法，向附表編號1至6等六家公司取得分別
    如附表所示之進項發票後，交予不知情之會計師，由會計師
    代為填寫合加公司92年度 2月份不實之營業人銷售額與稅額
    申報書，並於同年 3月17日持向財政部臺北市國稅局申報營
    業稅以為行使，扣抵合加公司當期之銷項應付稅額，因而幫
    助合加公司逃漏當期營業稅額共計79萬元（計算式詳如附表
    所示）。其後復以相同方法．分別於同年6月間及8月間某日
    ，向如附表編號7、8等二家公司取得分別如附表所示金額之
    進項發票，同樣再交予不知情之會計師，由會計師代為填寫
    92年度6月份及8月份不實之營業人銷售額與稅額申報書，並
    分別於同年7月16日及9月16日持向財政部臺北市國稅局申報
    以為行使，各扣抵其當期之銷項應付稅額，計其因而幫助合
    加公司逃漏92年度 6月份之營業稅額共13萬4750元，以及92
    年度8月分營業稅額共55萬元（計算式詳如附表），足以生
    損害於稅捐徵機關課稅之正確性。
二、案經法務部調查局北部地區機動工作組移送臺灣臺北地方法
    院檢察署檢察官偵查起訴。
    理  由
壹、程序事項：
    本件被告乙○○所犯係死刑、無期徒刑、最輕本刑為三年以
    上有期徒刑以外之罪，被告經本院拘提到案後訊問時及行準
    備程序中就被訴事實為有罪之陳述，經法官告知簡式審判程
    序之旨，並聽取公訴人、被告、辯護人之意見後，本院認為
    適宜由受命法官獨任進行簡式審判程序，而依刑事訴訟法第
    273條之1第1項規定，裁定改用簡式審判程序。
貳、實體事項：
一、認定事實所依憑之證據及理由：
    上揭犯罪事實，業據被告乙○○坦承不諱，核與證人即台北
    市國稅局稅務員甲○○於本院結證之證詞相符，復有財政部
    臺北市國稅局函及專案申請調檔統一發票查核清單、92年度
    月份、6月份、8月份營業人銷售額與稅額申報書在卷可稽。
    足徵被告前揭任意性之自白，核與事實相符，堪以採信。是
    以本案事證明確，被告犯行洵堪認定，應予依法論科。
二、論罪科刑理由：
  (一)被告行為後，刑法於94年1月7日修正通過，於94年2月2日公
    布，並於95年7月1日施行。按行為後法律有變更者，適用行
    為時之法律，但行為後之法律有利於行為人者，適用最有利
    於行為人之法律，現行刑法第2條第1項訂有明文。又本次刑
    法修正之比較新舊法，應就罪刑有關之共犯、未遂犯、想像
    競合犯、牽連犯、連續犯、結合犯，以及累犯加重、自首減
    輕暨其他法定加減原因（如身分加減）與加減例等一切情形
    ，綜其全部罪刑之結果而為比較（最高法院95年 5月23日著
    有95年度第 8次刑庭會議決議可資參照。）合先敘明。經查
    ：
  (1)被告行為後，刑法第56條連續犯之規定，業已經刪除，此刪
    除雖非犯罪構成要件之變更，但顯已影響行為人刑罰之法律
    效果，自屬法律有變更，是自應依新法第2條第1項規定，比
    較新、舊法何者對被告有利。經比較新、舊法結果，被告行
    為時法律即舊法對其較為有利。
  (2)再按被告行為後，刑法第55條後段之牽連犯規定亦經刪除。
    是於新法修正施行後，被告所為之幫助納稅義務人以詐術逃
    漏稅捐及填載不實會計憑證之犯行，即須分論併罰。比較新
    、舊法之規定，修正後之規定對於被告較為不利，依刑法第
    2條第1項之規定，自應適用行為時且較有利於被告之法律，
    即刑法第55條後段之規定，從較重之一罪予以論處。
  (3)本件被告行為時之刑法第41條第 1項前段規定：犯最重本刑
    為5年以下有期徒刑以下之刑之罪，而受6個月以下有期徒刑
    或拘役之宣告，因身體、教育、職業、家庭之關係或其他正
    當事由，執行顯有困難者，得以1元以上3元以下折算1日，
    易科罰金。參酌被告行為時之修正前罰金罰鍰提高標準條例
    第2條前段（現已刪除）規定，就其原定數額提高為100倍折
    算一日，則本件被告行為時之易科罰金折算標準，應以銀元
    300元折算1日，經折算為新臺幣後，應以新臺幣 900元折算
    為1日。而95年7月1日修正公布施行之刑法第41條第1項前段
    則規定：犯最重本刑為 5年以下有期徒刑以下之刑之罪，而
    受6個月以下有期徒刑或拘役之宣告者，得以新臺幣1000 元
    、2000元或3000元折算 1日，易科罰金。比較新、舊法結果
    ，以舊法之規定，較有利於被告。
  (4)綜合上述各條文修正前、後之比較，揆諸前揭最高法院決議
    及修正後刑法第2條第1項前段、後段規定之「從舊、從輕」
    原則，自應適用被告行為時之法律，即修正前刑法之相關規
    定及罰金罰鍰提高標準條例第1條前段及修正前罰金罰鍰提
    高標準條例第2條規定，予以論處。
  (二)被告為公司之實際經營人，並負責稅務申報工作，為從事業
    務之人。其製作不實之營業人銷售額與稅額之申報書並持以
    申報扣抵合加公司之銷項營業稅，自足以生損害於稅捐稽徵
    機關課稅之正確性。是核被告所為係犯稅捐稽徵法第43第 1
    項之幫助他人以不正當方法逃漏稅捐罪、刑法第216、215條
    行使業務上登載不實文書罪。被告利用不知情之會計師填製
    不實之合加公司92 年度2、6、8月份營業人銷售額與稅額申
    報書並持以行使，為間接正犯。被告登載不實申報書復持以
    行使，其登載不實之低度行為為行使之高度行為所吸收，不
    另論罪。被告先後多次利用會計師填製不實之申報書，幫助
    合加公司逃漏稅捐，時間緊接，分別觸犯構成要件相同之罪
    ，顯均係基於概括之犯意反覆為之，均應依連續犯之規定，
    分別各論以幫助他人逃漏稅捐之一罪及行使業務登載不實文
    書之一罪。被告所犯上開二罪，有方法目的之牽連關係，為
    裁判上一罪，從一重之稅捐稽徵法第 43條第1項之幫助他人
    逃漏稅捐之一罪處斷。公訴意旨認被告所為係犯稅捐稽徵法
    第41條之逃漏稅捐罪及商業會計法第71條第 1款之填載不實
    會計憑證罪，惟蒞庭檢察官認申報書非屬會計憑證，以及被
    告為公司實際負責人，當庭更正罪名為稅捐稽徵法第47條第
    1 款、第41條之逃漏稅捐罪及刑法第216、215之行使業務登
    載不實文書罪。惟按稅捐稽徵法第47條第 1款所定公司法規
    定之公司負責人應受處罰，係自同法第41條轉嫁而來，非因
    身分成立之罪，此一處罰主體專指公司法規定之負責人而言
    ，被告並非合加公司之登記負責人，即非轉嫁之對象，其縱
    有參與逃漏稅捐之行為，自不成立稅捐稽徵法第47條第 1款
    、第41條之逃漏稅捐罪，而應係構成稅捐稽徵法第43條第 1
    項之幫助逃漏稅捐罪，惟公訴意旨已於犯罪事實欄說明被告
    為合加公司之實際負責人，取得附表公司之進項發票申報，
    使合加公司逃漏營業稅，核其基本社會事實相同，本院自仍
    應予審理，並變更其起訴法條。
  (三)爰審酌被告之品行（於80年間曾因犯偽造文書罪，經法院判
    處有期徒刑2 年3月，減刑為有期徒刑減1年，此有臺灣高等
    法院被告前案記錄表可稽），犯罪之動機、目的、手段、所
    逃漏營業稅 147萬餘元，惟其犯罪後坦承犯行態度尚稱良好
    等一切情狀，量處如主文所示之刑。
據上論斷，應依刑事訴訟法第299條第1項前段、第273條之1第 1
項、第300條，稅捐稽徵法第43條第1項，修正後刑法第11條、第
2條第1項前段、修正前刑法第56條、第216條、第215條、第55條
、第41條第1項前段，罰金罰鍰提高標準條例第1條前段、修正前
罰金罰鍰提高標準條例第2條，判決如主文。
本案經檢察官陳焜昇到庭執行職務。
中    華    民    國    95    年    11    月    10    日
                  刑事第四庭  法  官  李桂英
以上正本證明與原本無異。
如不服本判決，應於判決送達後10日內，向本院提出上訴狀。
                              書記官  黃鈴容
中    華    民    國    95    年    11    月    10    日
附錄本案論罪科刑法條全文:
稅捐稽徵法第43條第1項、刑法第216、215條:
教唆或幫助犯第 41 條或第 42 條之罪者，處 3 年以下有期徒刑
、拘役或科新台幣 6 萬元以下罰金。
刑法第216條
（行使偽造變造或登載不實之文書罪）
行使第 210 條至第 215 條之文書者，依偽造、變造文書或登載
不實事項或使登載不實事項之規定處斷。
刑法第215條
（業務上文書登載不實罪）
從事業務之人，明知為不實之事項，而登載於其業務上作成之文
書，足以生損害於公眾或他人者，處3年以下有期徒刑、拘役或5
百元以下罰金。
附表:
┌──┬─────┬───┬─────┬────┬────┬────┐
│編號│買受人名稱│發票日│發票號碼  │銷售金額│虛報進項│逃漏稅額│
│    │          │期    │          │新臺幣元│金額    │新臺幣元│
├──┼─────┼───┼─────┼────┼────┼────┤
│1   │台灣芸芽有│92.2  │RW00000000│500000  │0000000 │105000  │
│    │限公司    │      │RW00000000│800000  │        │        │
│    │          │      │RW00000000│800000  │        │        │
├──┼─────┼───┼─────┼────┼────┼────┤
│2   │三友開發有│92.2  │RW00000000│600000  │0000000 │50000   │
│    │限公司    │      │RW00000000│400000  │        │        │
│    │          │      │          │        │        │        │
├──┼─────┼───┼─────┼────┼────┼────┤
│3   │帛享實業有│92.2  │RW00000000│500000  │0000000 │265000  │
│    │限公司    │      │RW00000000│800000  │        │        │
│    │          │      │RW00000000│900000  │        │        │
│    │          │      │RW00000000│800000  │        │        │
│    │          │      │RW00000000│700000  │        │        │
│    │          │      │RW00000000│900000  │        │        │
│    │          │      │RW00000000│700000  │        │        │
├──┼─────┼───┼─────┼────┼────┼────┤
│4   │昱輝光電科│92.2  │RW00000000│600000  │0000000 │80000   │
│    │技股份有限│      │RW00000000│400000  │        │        │
│    │公司      │      │RW00000000│600000  │        │        │
├──┼─────┼───┼─────┼────┼────┼────┤
│5   │汶里有限公│92.2  │RW00000000│800000  │0000000 │240000  │
│    │司        │      │RE00000000│800000  │        │        │
│    │          │      │RW00000000│800000  │        │        │
│    │          │      │RW00000000│800000  │        │        │
│    │          │      │RW00000000│800000  │        │        │
│    │          │      │RW00000000│800000  │        │        │
├──┼─────┼───┼─────┼────┼────┼────┤
│6   │協緯實業有│92.2  │RW00000000│600000  │0000000 │50000   │
│    │限公司    │      │RW00000000│400000  │        │        │
├──┼─────┼───┼─────┼────┼────┼────┤
│7   │展弋實業有│92.6  │TW00000000│675000  │0000000 │134750  │
│    │限公司    │      │TW00000000│675000  │        │        │
│    │          │      │TW00000000│670000  │        │        │
│    │          │      │TW00000000│675000  │        │        │
│    │          ├───┼─────┼────┼────┼────┤
│    │          │92.8  │UW00000000│925000  │0000000 │215375  │
│    │          │      │UW00000000│900000  │        │        │
│    │          │      │UW00000000│830000  │        │        │
│    │          │      │UW00000000│850000  │        │        │
│    │          │      │UW00000000│802500  │        │        │
│    │          │      │          │        │        │        │
├──┼─────┼───┼─────┼────┼────┼────┤
│8   │秋劦企業有│92.8  │UW00000000│307500  │0000000 │334625  │
│    │限公司    │      │UW00000000│807500  │        │        │
│    │          │      │UW00000000│757500  │        │        │
│    │          │      │UW00000000│850000  │        │        │
│    │          │      │UW00000000│757500  │        │        │
│    │          │      │UW00000000│785000  │        │        │
│    │          │      │UW00000000│825000  │        │        │
│    │          │      │UW00000000│880000  │        │        │
│    │          │      │UW00000000│722500  │        │        │
├──┴─────┴───┴─────┴────┴────┴────┤
│被告幫助合加公司逃漏營業稅部分:                                   │
│1.92年度2月份虛報之進項總營業額為1580萬元。逃漏營業稅額為79萬元（ │
│  00000000×5%＝790000）。                                        │
│                                                                  │
│2.92年度6月份虛報之進項總營業額為269萬5000元。逃漏營業稅額為13萬  │
│  4750 元（0000000×5%＝134750）。                                │
│                                                                  │
│3.92年度8月份虛報之進項總營業額為1100萬元。逃漏營業稅額為55萬元（ │
│  00000000×5%＝550000） 。                                       │
│                                                                  │
│4.合計共虛報之進項總金額：2949萬5000元。逃漏稅總額：147萬4750元。 │
└─────────────────────────────────┘


司法院資訊處製作；財團法人民間司法改革基金會備份。
